【裁判字號】    99,交易,10
【裁判日期】    990429
【裁判案由】    過失致死
【裁判全文】
臺灣基隆地方法院刑事判決              99年度交易字第10號
公  訴  人  臺灣基隆地方法院檢察署檢察官
被      告  丙○○
上列被告因過失致死案件，經檢察官提起公訴（98年度偵字第54
51號），本院判決如下：
    主      文
丙○○因過失致人於死，處有期徒刑伍月，如易科罰金，以新臺
幣壹仟元折算壹日。
    事      實
一、丙○○考領有普通重型機車駕駛執照，其於民國98年10月 1
    日凌晨0 時40分許，騎乘車牌號碼AF9－238號重型機車，沿
    基隆市○○區○○路由西向東往忠三路方向直行，行經仁四
    路與愛一路之交岔路口（仁四路由西往東穿越愛一路後即為
    忠三路，沿仁四路由西往東方向設有閃光紅燈號誌，沿愛一
    路由南往北方向設有閃光黃燈號誌），本應注意汽車行駛至
    交岔路口，其行進應遵守燈光號誌，而車輛行經上開設有閃
    光紅燈號誌之交岔路口時，應減速接近，先停止於交岔路口
    前，讓幹道車優先通行後認為安全時，方得續行，且依當時
    天候晴、夜間有照明、舖裝柏油之路面乾燥、無缺陷、無障
    礙物、視距良好，客觀上並無不能注意之情事，竟疏未注意
    暫停讓右側幹道車優先通行，即貿然往前騎駛，適有潘致中
    於飲酒後（事後經醫院測得其血液中酒精濃度值為184.6mg/
    dl，經換算之呼氣酒精濃度值為0.92mg/l），仍騎乘車牌號
    碼620－BKV號重型機車，沿愛一路由南往北方向直行，本應
    注意飲酒後吐氣所含酒精濃度超過每公升0.25毫克者不得騎
    車，且行經上開設有閃光黃燈之交岔路口時，應減速接近，
    注意安全，小心通過，其亦疏未注意及此，即貿然往前騎駛
    ，潘致中所騎機車之前車頭與丙○○所騎機車之右側車身發
    生碰撞，雙方均人車倒地，潘致忠因而大片腦出血。嗣經路
    人報警，將潘致中送往長庚醫療財團法人基隆長庚紀念醫院
    （下稱基隆長庚醫院）急救，丙○○則停留在現場，且在據
    報到場處理之警員尚不知何人為肇事車輛之駕駛人前，即當
    場表示其為駕駛人而自首犯行。潘致中在基隆長庚醫院急救
    後，仍於同年月6 日上午10時52分許，因外傷性顱內出血而
    不治死亡。
二、案經臺灣基隆地方法院檢察署檢察官相驗後自動檢舉偵查起
    訴。
    理  由
一、證據能力之說明：
  (一)關於被告丙○○於警詢及檢察官偵訊時之供述，被告於本院
    準備程序及審判程序中均未爭執其證據能力，且無事證顯示
    係違法取得而致其供述任意性有所疑義，自均有證據能力。
  (二)按醫師執行醫療業務時，依醫師法第12條規定，應製作病歷
    ，此係醫師於醫療業務過程中所須製作之紀錄文書，屬刑事
    訴訟法第159 條之4 第2 款所稱從事業務之人於業務上所須
    製作之紀錄文書，而卷附基隆長庚醫院出具之診斷證明書及
    酒精濃度檢驗報告單（98年度相字第361 號卷第16頁、第82
    頁），均係依病歷所轉錄之文書，自亦屬上開規定之證明文
    書，本院審酌前開診斷證明書並無顯不可信之情況，自均得
    作為證據。
  (三)卷附道路交通事故現場圖、道路交通事故調查報告表(一)(二)及
    道路交通事故肇事人自首情形紀錄表（前揭相字卷第28頁、
    第29至30頁、第26頁），係承辦警員於本件車禍事故發生後
    至現場作成之文書，應屬刑事訴訟法第159 條之4 第1 款所
    稱公務員職務上製作之紀錄文書，既查無顯不可信之情況，
    自均得作為證據。
  (四)卷附臺灣省基宜區車輛行車事故鑑定委員會於98年10月27日
    出具之基宜區鑑字第980454號鑑定意見書（前揭相字卷第88
    至89頁）及臺灣省車輛行車事故覆議鑑定委員會於99年2 月
    8 日以覆議字第0996200494號函所出具之覆議意見（98年度
    偵字第5451號卷第25頁），係前開委員會及覆議委員會受承
    辦檢察官之選任、囑託而執行鑑定業務，其出具之鑑定意見
    及覆議意見，乃刑事訴訟法第208 條所定之鑑定人書面報告
    ，係文書證據，且無刑事訴訟法第159 條之4 所謂不可信之
    情況與不得作為證據之情形，自均有證據能力。
  (五)卷附現場照片19張（前揭相字卷第31至40頁）、血液中酒精
    濃度換算速查表（前揭相字卷第83頁）及被告提出之現場照
    片12張（前揭偵字卷第21至23頁），性質上均非供述證據，
    本院審酌其作成或取得之情況，並無違背法定程序或不法採
    證之情形，依刑事訴訟法第158 條之4 之反面解釋，應認均
    具有證據能力。
二、訊據被告固不否認確有騎乘機車於上揭時、地與被害人潘致
    中發生交通事故，且被害人因此死亡等情，惟矢口否認有何
    過失致人於死犯行，辯稱：伊承認伊有過失，但伊認為係被
    害人來撞伊，當時伊沿仁四路前進，在仁愛市場轉角曾經暫
    停再續行，經過高架橋下時，因該處沒有停止線，伊因此未
    暫停而繼續前行，當時伊已過了中心點，被害人才撞過來，
    伊認為伊之過失程度較低，伊不構成犯罪云云。惟查：
  (一)被告考領有普通重型機車駕駛執照，其於98年10月1 日凌晨
    0 時40分許，騎乘車牌號碼AF9－238號重型機車，沿基隆市
    ○○區○○路由西向東往忠三路方向直行，行經仁四路與愛
    一路之交岔路口，適有被害人於飲酒後騎乘車牌號碼620－B
    KV號重型機車，沿愛一路由南往北方向直行，亦行經前開交
    岔路口，被害人所騎機車之前車頭與被告所騎機車之右側車
    身發生碰撞，兩人均人車倒地，被害人因而大片腦出血，經
    送基隆長庚醫院急救後，仍於同年月6 日上午10時52分許，
    因外傷性顱內出血而不治死亡，該院於同年月1 日凌晨1 時
    許（即被害人甫入院之際），對被害人採集血液檢驗結果，
    測得其血液中酒精濃度值為184.6mg/dl，經換算之呼氣酒精
    濃度值為0.92mg/l等情，業據證人即本案到場處理之警員乙
    ○○於本院審理中證述綦詳（本院卷第30至34頁），並有證
    號查詢機車駕駛人資料、道路交通事故現場圖、道路交通事
    故調查報告表(一)(二)、現場照片19張、基隆長庚醫院出具之診
    斷證明書及酒精濃度檢驗報告單、血液中酒精濃度換算速查
    表、臺灣基隆地方法院檢察署出具之檢驗報告書及相驗屍體
    證明書在卷可稽，且為被告所不爭執，此部分之事實均堪信
    為真。又上開交岔路口，沿仁四路由西往東方向設有閃光紅
    燈號誌，沿愛一路由南往北方向設有閃光黃燈號誌，此由前
    述證人乙○○之證言、現場圖及現場照片，顯然可知，亦為
    被告所不爭執，足認被告行駛之車道（即仁四路由西往東方
    向）為支線道，被害人行駛之車道（即愛一路由南往北方向
    ）為幹線道無誤。
  (二)細觀卷附現場圖及現場照片（前揭相字卷第28頁、第36、37
    頁、前揭偵字卷第21至23頁），沿愛一路上方設有南北向高
    架橋，橋墩坐落於愛一路中央，將愛一路分隔為由南往北車
    道及由北往南車道，卷附現場圖係僅顯示被害人所行駛之愛
    一路由南往北車道，並未繪出愛一路由北往南車道，而愛一
    路由南往北車道為二線道，證人乙○○並證稱：救護車剛離
    開，伊就抵達現場，被害人之機車係倒在現場圖標示之處
    即路口中央位置，被告之機車係往前滑行倒在現場圖標示
    之處等語（本院卷第34頁），經比對前揭現場圖及現場照片
    可知，兩車應係在交岔路口中央發生碰撞，於碰撞後，被害
    人之機車係倒在碰撞位置附近，被告之機車係往東北方滑行
    6.2 公尺倒臥在街角，被害人之身體則往北彈至斑馬線處，
    與被害人之機車相距2.8 公尺，斑馬線上並留有大灘血跡。
    被告於本院準備程序中供稱：伊沿仁四路前進，在仁愛市場
    轉角有暫停，沒車伊才一直走，過橋時，因該處沒有停止線
    ，伊因此未暫停而繼續以很慢之速度前行，過了中心點，被
    害人才撞過來，伊所述有暫停之位置，在現場圖上沒有畫出
    等語，經與卷附現場圖及現場照片比對後可知，被告所述暫
    停之位置，應係在其沿仁四路由西往東方向行駛，面對愛一
    路，尚未開始穿越愛一路由北往南車道之前（前揭偵字卷第
    23頁正面下方照片所拍攝路口），然被告於穿越愛一路由北
    往南車道，行至高架橋下（此即被告所述無停止線處），在
    即將駛入愛一路由南往北車道之際，並未作任何暫停之動作
    ，即往前行駛欲穿越愛一路由南往北車道，致在愛一路由南
    往北車道與仁四路之交岔路口中央，與被害人之機車發生碰
    撞。
  (三)按汽車行駛至交岔路口，其行進應遵守燈光號誌；閃光紅燈
    表示「停車再開」，車輛應減速接近，先停止於交岔路口前
    ，讓幹道車優先通行後認為安全時，方得續行，道路交通安
    全規則第102 條第1 項第1 款、道路交通標誌標線號誌設置
    規則第211 條第1 項第2 款分別定有明文。被告為成年領有
    普通重型機車駕駛執照之人，對於前揭規定顯難諉為不知，
    其於騎乘機車行經設有閃光紅燈之交岔路口時，自應遵守前
    揭規定。又本案交通事故發生當時天候晴、夜間有照明、舖
    裝柏油之路面乾燥、無缺陷、無障礙物、視距良好，有前述
    道路交通事故調查報告表(一)足參（前揭相字卷第29頁），客
    觀上顯然並無不能注意之情事；參以依卷附照片顯示，沿愛
    一路上方設置之高架橋，橋墩寬度大約有一臺自用小客車之
    長度，較機車車身長度為長（前揭偵字卷第23頁正面上方及
    反面上下方照片），被告騎乘機車行經高架橋下，顯可利用
    橋墩旁之充裕空間，在高架橋下暫停，先確認幹線道上（即
    愛一路由南往北車道）有無右方來車並讓來車優先通行後，
    認為安全時，再繼續往前行駛，更徵被告實無不能注意之情
    事。惟被告捨此不為，未在該處暫停作上開確認及禮讓之動
    作，致生本案交通事故，其行為顯然具有過失甚明。被告上
    開各項所辯，顯均屬事後卸責之詞，實無足採。
  (四)另按汽車駕駛人飲用酒類或其他類似物後其吐氣所含酒精濃
    度超過每公升0.25毫克或血液中酒精濃度超過百分之0.05以
    上，不得駕車；閃光黃燈表示「警告」，車輛應減速接近，
    注意安全，小心通過，道路交通安全規則第114 條第1 項第
    2 款、道路交通標誌標線號誌設置規則第211 條第1 項第 1
    款分別定有明文。被害人騎乘機車行經設有閃光黃燈之交岔
    路口時，亦應遵守前揭規定。惟被害人於送醫後經檢測結果
    ，其血液中酒精濃度值為184.6mg/dl，經換算之呼氣酒精濃
    度值為0.92mg/l，有前述酒精濃度檢驗報告單、血液中酒精
    濃度換算速查表可憑，顯已超過前揭法定不得駕車之標準；
    參酌被告於警詢中所供稱：伊行駛至路口時，突然發現右側
    有燈光速度很快朝伊駛來，伊來不及作任何反應就被撞上等
    語，及依卷附現場圖所示，被告係穿過愛一路由南向北之內
    線車道（車道寬度為4.6 公尺）後，方與被害人發生碰撞等
    情，足認被害人於肇事前並未減速接近，注意安全，小心通
    過，是其顯然亦有過失甚明。惟因上開交岔路口，被告本即
    應暫停讓被害人優先通行，故被害人雖與有過失，應僅係肇
    事次因，而被告之過失行為，始為肇事主因。
  (五)本案經送請臺灣省基宜區車輛行車事故鑑定委員會鑑定結果
    ，認為「被告夜間騎乘機車，行經閃光紅燈號誌岔路口，支
    道車未停讓右側幹道車先行，為肇事主因，被害人夜間酒精
    濃度超過法定值騎乘機車，行經閃光黃燈號誌岔路口，疏未
    減速接近，注意安全，小心通過，為肇事次因」，有該委員
    會於98年10月27日出具之基宜區鑑字第980454號鑑定意見書
    在卷足查；經送請臺灣省車輛行車事故覆議鑑定委員會覆議
    結果，仍維持前述鑑定意見，有該覆議委員會於99年2 月 8
    日以覆議字第0996200494號函所出具之覆議意見存卷可佐，
    亦均認定被告係肇事主因，被害人係肇事次因。是以，被告
    辯稱自己之過失程度較低云云，顯非可採。又按過失致人於
    死罪之規範目的，係在處罰行為人因個人之過失而致他人死
    亡之行為，祗以加害人之有過失為致死亡之一原因為已足，
    不因被害人亦有過失而影響於犯罪之成立（院字第631 號解
    釋意旨參照），況有關被害人與有過失乙節，亦僅係被告與
    被害人間有關民事賠償責任之過失比例分配問題，並不因此
    影響被告過失責任有無之認定。故縱認被害人對於本案交通
    事故之發生，與有前揭過失，仍不能解免被告應負之過失責
    任。被告既有前揭過失，且被害人確因本案交通事故致傷重
    不治死亡，此有前揭基隆長庚醫院診斷證明書、臺灣基隆地
    方法院檢察署檢驗報告書及相驗屍體證明書足參，堪認被告
    之過失行為與被害人之死亡結果間顯然具有相當因果關係。
    綜上所述，本案事證明確，被告過失致人於死之犯行足堪認
    定，應依法論科。
三、核被告所為，係犯刑法第276 條第1 項之過失致人於死罪。
    被告在前述犯行尚未被有偵查犯罪職務之機關或公務員發覺
    前，即當場向據報到場處理之警員坦承其為駕駛人並進而接
    受裁判等情，有卷附道路交通事故肇事人自首情形紀錄表足
    憑（前揭相字卷第26頁），是其所為符合自首要件，爰依刑
    法第62條前段規定，予以減輕其刑。爰審酌被告並無前科，
    素行良好，有卷附臺灣高等法院被告前案紀錄表可稽，其騎
    乘機車未能遵守相關交通法令規定，一時疏忽肇事，剝奪被
    害人寶貴生命，並使被害人之親屬承受無法挽回之遺憾及痛
    苦，犯罪所生損害重大，且其犯後並未坦承全部犯行，迄今
    亦未達成和解，併審酌被告及被害人於本案交通事故之過失
    責任歸屬等一切情狀，量處如主文所示之刑，並諭知易科罰
    金之折算標準，以資警惕。
據上論斷，應依刑事訴訟法第299 條第1 項前段，刑法第276 條
第1 項、第62條前段、第41條第1 項前段，刑法施行法第1 條之
1 第1 項、第2 項前段，判決如主文。
本案經檢察官甲○○到庭執行職務。
中    華    民    國    99    年     4    月    29    日
                  刑事第二庭  法  官  張婷妮
以上正本證明與原本無異。
如不服本判決應於收受送達後10日內向本院提出上訴書狀，並應
敘述具體理由；其未敘述上訴理由者，應於上訴期間屆滿後20日
內向本院補提理由書(均須按他造當事人之人數附繕本)「切勿逕
送上級法院」。
中    華    民    國    99    年     4    月    29    日
                              書記官  洪佳如
附錄本案論罪科刑法條全文
刑法第276 條第1 項
因過失致人於死者，處2 年以下有期徒刑、拘役或2 千元以下罰
金。

司法院資訊處製作；財團法人民間司法改革基金會備份。
